台灣台中地方法院刑事判決　　　　　　　　　　　　九十一年度訴字第一二八三號
　　公　訴　人　台灣台中地方法院檢察署檢察官
　　被　　　告　癸○○
右列被告因常業詐欺案件，經檢察官提起公訴（九十一年度偵字第五八四一號），本
院判決如左：
    主      文
癸○○共同以犯詐欺罪為常業，處有期徒刑肆年，並應於刑之執行前，令入勞動場所
強制工作參年。如附表四所示之物（其中編號第十二號，變造之巳○○、宙○○身分
證部分，僅沒收換貼癸○○之照片）均沒收。又連續意圖為自己不法之所有而侵占遺
失物，處罰金貳仟元，如易服勞役，以參佰元折算壹日。
    事      實
一、癸○○有多次竊盜、偽造文書前科，曾於民國九十年間因偽造文書案，經法院判
    處有期徒刑六月，緩刑五年確定，現仍在緩刑中，仍不知悔悟；（一）、基於收
    受贓物之概括犯意，於九十年間，在台中市，明知真實姓名年籍不詳之「劉小姐
    」所交付之辰○○身分證乙枚、駕駛執照二枚及如附表一所示之信用卡四張、金
  融卡乙張，係屬來路不明之贓物，仍予收受。復於九十年年底起至九十一年年初
    間，先後在台中縣清水鎮、沙鹿鎮、龍井鄉等地，明知不詳人士所交付之之己○○身分證、午○○身分證、Ａ○○身分證、庚○○身分證、Ｃ○○身分證、玄○○身分證、黃○○駕駛執照、酉○○駕駛執照、申○○駕駛執照、宙○○身分證
    、地○○（英文名為：TSENG LI YUN）中國信託商業銀行信用卡（卡號00000000
    00000000）等各乙枚，均屬來路不明之贓物，仍予收受。再於九十年二、三月間
    ，在台中市不明地點，明知戊○○（另案由台灣台中地方法院檢察署檢察官偵查
    中）所交付之辛○柏身分證乙枚及巳○○身分證乙枚，係屬來路不明之贓物，仍
    予收受。（二）、癸○○再基於變造身分證之概括犯意，於九十一年二月間，連
    續在台中縣沙鹿鎮○○路三五三號租處，將上開巳○○、宙○○身分證上本人之
    照片取下，換貼自己照片而變造之，足以生損害於巳○○、宙○○。（三）、癸○○又於九十年二、三月間，在台中市，拾獲壬○○遺失身分證乙枚，竟意圖為
    自己不法之所有，將之侵占入己。（四）、癸○○另意圖為自己不法之所有，並
    基於概括之犯意，自民國九十年七月十日起至九十一年一月間止，連續在台中縣
    、市等地，竊取如附表二所示卯○○等一百七十一人等人信箱內之郵件（含信用
    卡帳單、電話費帳單、扣繳憑單、郵政儲金帳單、保險單、保費通知單、信用卡
    密碼單等信件），得手後，再根據信件所載之資料，查知收件人之姓名、出生年
    月日及身分證字號等資料，並在其台中縣沙鹿鎮○○○路六六六巷七號一樓租處
    等地，利用網際網路進入各金融機構、健康保險局、保險公司等公司所設立之網
    站，查詢收件人之各項身分資料及消費繳費情形。（五）、癸○○並基於概括之
    犯意，於九十一年年初起，至同年年中止，連續在台中縣清水鎮、沙鹿鎮一帶偽
    刻Ｂ○○、吳惠玲、劉泳成、天○○、己○○、廖梅菱、庚○○、宙○○、魏大
    琳、陳春美、玄○○、Ｃ○○、丑○○、曾麗雪、王振遠、蔡汶橞等十六人之印
    章，以供日後冒名代收郵件之用，尚曾行使偽蓋天○○、庚○○、宙○○、玄○○、丑○○、地○○、蔡汶橞等人之印文；復冒用鄭文錦、陳忠信、何清秀、天
    ○○、寅○○、酉○○、辰○○等信用卡申用人名義，向發卡銀行誑稱變更寄帳
    地址及連絡電話，如信用卡申請人為女性時（如寅○○、劉瑗玲等人），則委由
    知情之戊○○與發卡銀行連繫變更事宜，數日後再向發卡銀行佯稱信用卡遺失，
    要求補發新卡，使發卡銀行陷於錯誤，補發新卡寄達謊報之地址，再由癸○○冒
    用申請人或代領人之名義領取，以此方式，詐得補發之信用卡，癸○○、戊○○
    等共詐得如附表三所示之信用卡十七張，足以生損害於Ｂ○○等十六名印章名義
    人及附表三所列之信用卡申用名義人及發卡銀行。（六）、癸○○於詐得花旗銀
    行所核發之亥○○信用卡後，即透過電話語音系統，輸入亥○○身分證年籍資料
    ，擅自設定密碼為1111，另將亥○○在花旗銀行甲存帳戶（帳號0000000
    000000000號）內存款新台幣（下同）四百多萬元中之二百萬元，轉至
    亥○○在同銀行之活期存款帳戶（帳號0000000000000000號）
    ，再自九十一年三月五日起至同月十一日間，由其本人或戊○○持詐得之亥○○
    信用卡，至台中縣沙鹿鎮中華商業銀行、台中縣大甲鎮華南銀行及台中市○○路
    成泰銀行等處，利用自動提款機，輸入擅自更改之密碼，偽為證明係本人輸入使
    用，盜領新台幣（下同）一百七十三萬九千元，得手後，將贓款中之一百五十七
    萬元存入彰化銀行大甲分行林詮根（係癸○○之祖父，受癸○○之託才開戶，開
    戶後帳戶均由癸○○使用）帳戶（帳號00000000000之五○○號），
    十萬元朋分予戊○○花用，餘款供己花用，足以生損害於亥○○及花旗銀行。復
    於九十年七月至九十一年四月間，連續持詐得台新銀行、渣打銀行核發予天○○
    之信用卡、台新銀行核發予戌○○之信用卡、匯華銀行核發予乙○○之信用卡、
    花旗銀行核發予未○○之信用卡、台新銀行核發予辰○○之信用卡及花旗銀行核
    發予寅○○之信用卡，分別冒用天○○、戌○○、乙○○、未○○、辰○○、寅
    ○○（委由戊○○出面）等人名義在信用卡簽帳單上，並偽簽天○○、戌○○、
    乙○○、未○○、辰○○、丑○○、寅○○等人之署押，計以天○○名義刷台新
    銀行信用卡十九萬零九百零一元（其中以普卡簽帳消費計二萬三千八百零六元，
    以金卡簽帳消費及預借現金計十六萬七千零九十五元），另以渣打銀行信用卡刷
    卡消費五萬六千四百五十六元，合計二十四萬七千三百五十七元，以戌○○名義
    簽帳消費二十萬元，以乙○○名義刷卡簽帳消費數萬元，以未○○名義簽帳消費
    三千元，以辰○○名義刷卡簽帳消費及預借現金十四萬四千七百六十六元，以寅
    ○○名義簽帳消費三萬一千一百三十七元，以此詐欺為常業，恃以維生。並足以
    生損害於台新銀行、渣打銀行、匯華銀行、花旗銀行及天○○、戌○○、乙○○
    、未○○、辰○○、寅○○等人。（八）、嗣癸○○委由戊○○冒用「劉瑗玲」
    名義向花旗銀行申請變更帳單地址（台中縣沙鹿鎮○○○路六六六巷七號一樓）
    及電話，再辦理信用卡掛失補發，加註代收人為玄○○，花旗銀行發覺有異，報
    警處理，並依一般程序寄出新卡。嗣於九十一年三月二十五日十六時許，在台中
    縣沙鹿鎮○○○路六六六巷七號一樓租處，癸○○持玄○○之身分證件及印章，
    冒用玄○○名義，並詐領花旗銀行核發予劉瑗玲（英文名：LIU YUAN LIN）之信
    用卡金卡三張（三張卡號分別為：0000000000000 000號、0000000000000000號
    、0000000000000000號），為警當場查獲。扣得變造巳○○、宙○○身分證各乙
    枚（另扣得變造之丙○○駕駛執照，業經判決確定）；己○○、午○○、Ａ○○
    、庚○○、壬○○、辰○○、Ｃ○○、玄○○、周志柏等人之身分證原本、丑○○身分證影本各乙枚；黃○○、酉○○、申○○等人之駕駛執照各乙枚；辰○○
    駕駛執照二枚、健保卡乙枚、機車行照乙枚（其中部分已發還被害人）、信用卡
    二十三張、偽造之印章十六枚、郵件數百封（已清查出一百七十一人之信件）、
    印表機乙台、手提電腦乙部、傳真機乙台、硬碟機乙台、充電器乙具、變電器乙
    具、快譯通電腦辭典乙台，扣案物品如附表四所載。
二、案經基隆市警察局第四分局報告 台灣台中地方法院檢察署檢察官偵查起訴。
    理      由
一、訊據被告癸○○對於前揭竊取信件、變造證件、偽刻印章、詐領信用卡、冒名刷
    卡簽帳消費、收受贓物、侵占遺失物等犯行均坦承不諱，核與如附表二所示之被
    害人卯○○、劉瑗玲、天○○、Ｂ○○、戌○○、乙○○、未○○、亥○○（上
    開八人尚遭盜刷或冒領現金）等一百七十一人於警訊、檢察官訊問、或於本院審
    理時供證時指述情節相符，復有證人即花旗銀行台北分行風險管制部副理甲○○
    、襄理何詩屏、中國信託信用卡部風險管理科助理員子○○、台新銀行風險管理
    處專員宇○○、渣打銀行風險管理處專員丁○○分別於檢察官訊問，或於本院審
    理時到庭供證，證述情節可參，並有如附表二所示之被害人卯○○等人一百七十
    人（其中編號第一七一亥○○部分，亦有由其書立切結書一份，附卷可證，於本
  院審理時由其配偶到庭陳述明確）等人立具之贓物領據在卷可稽，復有寅○○刷
    卡消費紀錄表、亥○○以提款機預借現金紀錄表、台幣帳戶交易明細、帳戶餘額
    與交易明細表、網路查詢帳戶存款消費情形列印資料、快捷郵件收據影本、林銓
    根帳戶存摺影本、丑○○申請信用卡資料、地○○申請信用卡資料、台新銀行信
    用卡冒用明細、台新銀行信卡中心連絡單、天○○申請信用卡資料、渣打銀行信
    用卡月結單、遭詐領信用卡之申請信用卡資料等在卷可稽，且有附表四之物扣案
    在卷可憑。事證明確，被告犯行，堪以認定。
二、核被告癸○○所為，係犯刑法第三百四十九條第一項收受贓物罪、第二百十二條
    變造特種文書罪、第三百三十七條侵占遺失物罪、第三百二十條第一項竊盜罪、
    第二百十七條偽造印章罪、第三百四十條常業詐欺罪、第二百十六條、第二百二
    十條、第二百十條行使偽造準私文書等罪。其先後多次收受贓物、變造特種文書
    、竊盜、偽造印章、行使偽造準私文書等罪，犯意概括，時間緊密，所犯構成要
    件相同，為連續犯應論以一罪，並加重其刑。其所犯連續收受贓物、與連續變造
    特種文書、連續竊盜、連續偽造印章、常業詐欺、連續行使偽造準私文書等，均
    有方法與結果之牽連關係，依刑法第五十五條論以牽連犯，並從一重之常業詐欺
    罪論處。其所犯常業詐欺罪與侵占遺失物罪間，犯意各別，行為互殊，應予分論
    併罰。其與戊○○就常業詐欺取財、連續行使偽造準私文書之犯行，有犯意之聯
    絡及行為之分擔，應論以共同正犯。爰審酌被告癸○○前因偽造文書案，經法院
    判處有期徒刑六月緩刑五年確定，現仍緩刑中，參卷附台灣台中地方法院檢察署
    刑案資料查註紀錄表、臺灣高等法院被告全國前案紀錄表所載，仍不知悛悔，再
    為本件犯行，核其犯罪手段嚴重危害信用卡交易安全，並侵害數百人之法益，並
    考量其犯罪之動機、目的、手段、對社會經濟之危害甚鉅及犯後態度良好，深知
    悔悟，於審理時屢向被害人鞠躬致歉，請求原諒，等一切情狀，量處如主文所示
    之刑。至於公訴人請求本院量處被告有期徒刑五年，本院認以量處有期徒刑四年
    為適當，併此敘明。又被告屢犯竊盜、行使偽造文書等犯行，原係作電焊工，後
    來失業，又因毒品案件，送觀察勒戒，其以對電腦之專長知識，使用他人信用卡
    、金融卡作為犯罪工具，被告於七十八年犯一次竊盜罪七十九年犯二次竊盜罪
    八十二年間再犯竊盜罪一次後，九十年間再犯行使偽造私文書罪，又犯本案多
    項之罪，有前開台灣台中地方法院檢察署刑案資料查註紀錄表、及臺灣高等法院
    被告全國前案紀錄表所載可稽，屢次竊盜不改，顯見其具有犯罪之習慣，品性惡
    劣，僅藉刑之執行實不足以徹底根絕惡性，應依竊盜犯贓物犯保安處分條例第三
    條第一項第一款之規定，併予諭知應於刑之執行前令入勞動場所強制工作三年，
    以資懲儆。扣案如附表四所示之物（其中編號第十二號，變造之巳○○、宙○○
    身分證部分，僅沒收換貼癸○○之照片），為被告所有且供犯罪所用之物，應依
    刑法第三十八條第一項第二款規定，併予宣告沒收。
三、據上論斷，應依刑事訴訟法第二百九十九條第一項前段，刑法第二十八條、第五
    十六條、第三百四十條、第三百三十七條、第二百十六條、第二百十二條、第二
    百十七條、第二百二十條、第二百十條、第三百二十條、第三百四十九條第一項
    、第五十五條、第四十二條第二項、第三十八條第一項第二款，竊盜犯贓物犯保
    安處分條例第三條第一項第一款，罰金罰鍰提高標準條例第一條前段、第二條，
    判決如主文。
中    華    民    國     九十一     年      六      月      二十八  日
                              台灣台中地方法院刑事第三庭
                                    法  官  黃  松  竹
右正本證明與原本無異。
如不服本判決，應於送達後十日內，向本院提出上訴狀(須附繕本)。
                                    書記官
中    華    民    國     九十一     年      六      月      二十八      日
所犯法條：
刑法第二百十條：偽造、變造私文書，足以生損害於公眾或他人者，處五年以下有期
徒刑。
第二百十二條：偽造、變造護照、旅券、免許證、特許證及關於品行、能力服務或其
他相類之證書、介紹書，足以生損害於公眾或他人者，處一年以下有期徒刑、拘役或
三百元以下罰金。
第二百十七條：
偽造印章、印文或署押，足以生損害於公眾或他人者，處三年以下有期徒刑。
盜用印章、印文或署押，足以生損害於公眾或他人者，亦同。
第二百二十條：
在紙上或物品上之文字、符號、圖畫、照像，依習慣或特約，足以為表示其用意之證
明者，關於本章及本章以外各罪，以文書論。
錄音、錄影或電磁紀錄，藉機器或電腦之處理所顯示之聲音、影像或符號，足以為表
示其用意之證明者，亦同。
稱電磁紀錄，指以電子、磁性或其他無法以人之知覺直接認識之方式所製成之紀錄，
而供電腦處理之用者。
第三百二十條：
意圖為自己或第三人不法之所有，而竊取他人之動產者，為竊盜罪，處五年以下有期
徒刑、拘役或五百元以下罰金。
意圖為自己或第三人不法之利益，而竊佔他人之不動產者，依前項之規定處斷。
前二項之未遂犯罰之。
第三百三十七條：意圖為自己或第三人不法之所有，而侵占遺失物、漂流物或其他離
本人所持有之物者，處五百元以下罰金。
第三百四十條：以犯第三百三十九條之罪為常業者，處一年以上七年以下有期徒刑，
得併科五萬元以下罰金。
第三百四十九條：
收受贓物者，處三年以下有期徒刑、拘役或五百元以下罰金。
搬運、寄藏、故買贓物或為牙保者，處五年以下有期徒刑、拘役或科或併科一千元以
下罰金。
因贓物變得之財物，以贓物論。
戡亂時期竊盜犯贓物犯保安處分條例第四條第一項︰
十八歲以上之竊盜犯贓物犯，有左列情形之一者，應刑之執行前，令入勞動場所強
制工作︰
一有犯罪之習慣者。
